【裁判字號】    97,審易,1232
【裁判日期】    970930
【裁判案由】    毒品危害防制條例
【裁判全文】
臺灣桃園地方法院刑事判決            97年度審易字第1232號
公  訴  人  臺灣桃園地方法院檢察署檢察官
被      告  甲○○
指定辯護人  本院公設辯護人  彭詩雯
上列被告因毒品危害防制條例案件，經檢察官提起公訴（97年度
毒偵字第2162號），被告於準備程序進行中為有罪之陳述，經檢
察官聲請改依協商程序而為判決，本院判決如下：
    主  文
甲○○施用第二級毒品，累犯，處有期徒刑玖月。
一、犯罪事實：
    甲○○前於民國90年間因施用第二級毒品案件，經本院以90
    年度毒聲字第3687號裁定令入戒治處所施以強制戒治，因其
    戒治成效經評定為合格，復經本院以91年度毒聲字第1709號
    裁定停止戒治，且於91年7 月15日停止戒治出所，所餘期間
    並付保護管束，迄至91年10月17日保護管束期滿未經撤銷，
    視為強制戒治期滿執行完畢，該次施用毒品犯行，並經本院
    以90年度易字第1338號判處有期徒刑6 月確定。於93年7 月
    間某日起至同年8 月19日止（即前開強制戒治執行完畢後5
    年內），復因施用第二級毒品案件，經本院以94年度易緝字
    第73號判處有期徒刑6 月確定，入監執行後，已於95年5 月
    23日刑期期滿執行完畢。詎其仍不知悛悔，復基於施用第二
    級毒品甲基安非他命（起訴書泛稱為安非他命，應由本院予
    以更正為甲基安非他命）之犯意，於96年11月12日早上6 時
    許，在桃園縣中壢市龍岡士校附近某網咖店內，以將第二級
    毒品甲基安非他命置入玻璃球後用火燒烤之方式，施用第二
    級毒品甲基安非他命1 次。嗣於同年11月14日上午7 、8 時
    許，在桃園縣八德市霄裡士校附近為警查獲，經其同意採集
    尿液送驗，結果呈安非他命類陽性反應。案經桃園縣政府警
    察局平鎮分局報請臺灣桃園地方法院檢察署檢察官偵查起訴
    。
二、證據：
  (一)被告甲○○於本院審理時自白。
  (二)臺灣檢驗科技股份有限公司濫用藥物尿液檢驗報告、被採尿
    人姓名編號對照表、檢體紀錄表各1 份。
三、本件被告已認罪，且經檢察官與被告及辯護人於審判外達成
    協商之合意，其合意內容為：被告就其施用第二級毒品部分
    ，願受科刑範圍為有為期徒刑9 月。經查，上開協商合意並
    無刑事訴訟法第455 條之4 第1 項所列情形之一，檢察官聲
    請改依協商程序而為判決，本院爰不經言詞辯論，於協商合
    意範圍內為協商判決，合予敘明。
四、附記事項：按92年7 月9 日新修正之毒品危害防制條例刪除
    二犯及三犯之規定，一改修法前繁雜之處遇程序，僅將施用
    毒品者簡化區分為初犯、再犯，並認施用毒品者係屬病患性
    犯人，以觀察、勒戒戒除其身癮，並以強制戒治去除其心癮
    。經觀察、勒戒或強制戒治執行完畢釋放後，若係五年後再
    犯該條例第10條施用毒品罪者，與同條例第20條第1 項、第
    2 項關於「初犯」之處理方式相同，檢察官應先聲請法院裁
    定令被告入勒戒處所觀察、勒戒，並視有無繼續施用毒品傾
    向，決定應予釋放、為不起訴之處分，或應聲請法院裁定令
    入戒治處所強制戒治；若係五年內「再犯」同條例第10條施
    用毒品罪者，依同條例第23條第2 項規定，檢察官則應依法
    追訴。觀諸該條例第20條第3 項之修正理由：「觀察、勒戒
    或強制戒治五年後再犯者，顯見前所實施之觀察、勒戒或強
    制戒治已足以遮斷其施用毒品之癮，為期自新及協助其戒除
    毒癮，對此五年後再犯者，爰明定仍適用初犯之規定，先經
    觀察、勒戒、強制戒治之程序。」及同條例第23條第2 項之
    修正理由：「為配合簡化施用毒品犯之刑事處遇程序，並鑑
    於經觀察、勒戒或強制戒治執行完畢釋放後五年內再犯者，
    其再犯率甚高，原據以實施之觀察、勒戒及強制戒治既已無
    法收其實效，自應施以刑事處遇。」顯然如施用毒品者係前
    經觀察、勒戒或強制戒治等治療程序執行完畢五年後，始再
    施用毒品之「初犯」，因前所執行之觀察、勒戒或強制戒治
    已足收戒除毒癮之效，自應重新執行觀察、勒戒或強制戒治
    等治療程序，並於治療程序執行完畢後，由檢察官為不起訴
    處分，毋庸對之追訴處罰；反之，在「再犯」之情形，因其
    先前所為治療程序顯未能收戒斷毒癮之效，且考量施用毒品
    者之再犯率偏高，乃簡化其刑事處遇程序，而逕予追訴處罰
    ，不再施以治療程序。參酌上開立法理由，修正毒品危害防
    制條例就施用毒品者，祇於「初犯」及「五年後再犯」二種
    情形，有其追訴條件之限制，即須於初犯經觀察、勒戒或強
    制戒治釋放後，五年內均無施用毒品之行為，始能認其前所
    實施之觀察、勒戒或強制戒治已足遮斷毒癮，而得於五年後
    再犯時，再予適用初犯之規定，重行觀察、勒戒等程序。倘
    五年內已經再犯，被依法追訴處罰，縱其第三次（或第三次
    以上）施用毒品之時間在初犯釋放五年以後，即與「五年後
    再犯」之情形有別，且因已於「五年內再犯」，顯見其再犯
    率甚高，原實施觀察、勒戒或強制戒治，已無法收其實效，
    而無五年戒斷期之存在，自無再經觀察、勒戒及強制戒治之
    必要，應由檢察官逕行起訴，始符新法修正之本旨（最高法
    院95年度台非字第59號、第65號判決意旨參照），查被告曾
    有犯罪事實欄所載之施用毒品犯行，有臺灣高等法院被告前
    案紀錄表附卷可稽，其本件施用毒品犯行非屬「初犯」及「
    五年後再犯」之情形，依上開說明，自應逕予以論罪科刑，
    附此敘明。
五、應適用之法條：刑事訴訟法第455 條之4 第2 項、第455 條
    之8 ，毒品危害防制條例第10條第2 項，刑法第11條前段、
    第47條第1 項。
六、協商判決除有刑事訴訟法第455 條之4 第1 項第1 款於本訊
    問程序終結前，被告撤銷協商合意或檢察官撤回協商聲請者
    ；第2 款被告協商之意思非出於自由意志者；第4 款被告所
    犯之罪非第455 條之2 第1 項所定得以協商判決者；第6 款
    被告有其他較重之裁判上一罪之犯罪事實者；第7 款法院認
    應諭知免刑或免訴、不受理者情形之一，及違反同條第2 項
    「法院應於協商合意範圍內為判決；法院為協商判決所科之
    刑，以宣告緩刑或二年以下有期徒刑、拘役或罰金為限」之
    規定者外，不得上訴。
七、如有前述例外得上訴之情形，又不服本件判決，得自收受判
    決送達之日起10日內，向本院提出上訴書狀，上訴於第二審
    法院。
中    華    民    國    97    年    9     月    30    日
                        刑事庭  法  官  劉為丕
以上正本證明與原本無異。
                                書記官  陳淑瓊
中    華    民    國    97    年    10    月    2     日
附錄本案論罪科刑法條：
毒品危害防制條例第10條
施用第一級毒品者，處6 月以上 5 年以下有期徒刑。
施用第二級毒品者，處3 年以下有期徒刑。


司法院資訊處製作；財團法人民間司法改革基金會備份。
